臺灣嘉義地方法院刑事判決　　　　　　　100年度訴字第569號
公　訴　人　臺灣嘉義地方法院檢察署檢察官
被　　　告　袁明舜
上列被告因違反森林法案件，經檢察官提起公訴（100年度偵字
第3207號），被告自白犯罪，本院以簡式審判程序審理，茲判決
如下：
    主  文
袁明舜攜帶兇器竊盜，累犯，處有期徒刑柒月；扣案手鋸及鐵鋤
各壹把、鋤頭及農刀各貳把，均沒收。
    犯 罪 事 實
一、袁明舜前因詐欺案件，經本院以96年度訴字第135號判決，
    判處有期徒刑1年，減為有期徒刑6月確定；另因不能安全駕
    駛之公共危險案件，經本院以98年度嘉交簡字第608號判決
    ，判處拘役50日確定，並與前開案件所宣示之有期徒刑接續
    執行，於民國99年3月17日縮短刑期執行完畢，其中有期徒
    刑部分於99年1月26日執行完畢。詎其因工作不穩定，經濟
    困頓，見嘉義縣阿里山鄉○○村○○段0000-000地號原住民
    保留地（登記為楊文雄、楊秀梅所有）其上所種植之七里香
    樹具經濟價值，竟萌生不法所有意圖，於100年4月26日下午
    8 時10分許，持其所有客觀上對人之生命、身體具危險性，
    可供兇器使用之金屬材質手鋸及鐵鋤各1把、鋤頭及農刀各2
    把，至上開原住民保留地連根鋸伐七里香樹1棵（長5.2公尺
    、直徑16公分，價值約新臺幣〔下同〕65,000元），得手後
    以其透過不知情之友人陳永峰向嘉裕汽車商行承租之車牌號
    碼9131-VL號自用小貨車載運駛離現場。嗣於同日下午8時40
    分許，行經嘉義縣阿里山鄉山美村嘉129線4.1公里處為警查
    獲，在前開自用小貨車上起出上述七里香樹1棵，並扣得手
    鋸及鐵鋤各1把、鋤頭及農刀各2把，始悉上情。
二、案經嘉義縣警察局竹崎分局報請臺灣嘉義地方法院檢察署檢
    察官偵查起訴。
    理  由
一、本件被告袁明舜所犯係死刑、無期徒刑或最輕本刑為3年以
    上有期徒刑以外之罪，其於準備程序中就被訴事實為有罪之
    陳述，經本院告知簡式審判程序之旨，並聽取公訴人及被告
    之意見後，爰依刑事訴訟法第273條之1第1項規定進行簡式
    審判程序。
二、訊據被告對於前開犯罪事實於本院審理時，坦承不諱，核與
    其在警詢及偵查中所述相符（參警卷第4頁至第7頁、偵查卷
    第8頁至第9頁）；並據證人即上開原住民保留地所有人楊文
    雄、證人即車輛所有人吳敏玄、證人即車輛承租人陳永峰及
    證人即嘉義縣阿里山鄉公所林業技士顏健生分別於警詢中證
    述明確（參警卷第12頁至第13頁、第8頁至第9頁、第10頁至
    第11頁、第14頁至第15頁）；此外，復有嘉義縣警察局竹崎
    分局扣押書、責付保管單、贓物領據、車輛詳細資料報表、
    嘉義縣竹崎地政事務所土地所有權狀、查獲照片、行政院農
    業委員會林務局嘉義林區管理處（以下簡稱嘉義林區管理處
    ）100年8月11日嘉政字第1005113719號函暨檢送之土地建物
    查詢資料等件附卷足憑（參警卷第17頁至第20頁、第23頁至
    第34頁、本院卷第21頁至第22頁），堪認被告前揭自白與事
    實相符而足採信。本件事證已臻明確，被告犯行堪以認定，
    應予依法論科。
三、論罪科刑之法律適用
  (一)按刑法第321條第1項第3款之「攜帶兇器」，係以行為人攜
    帶兇器為其加重條件，此所謂兇器，其種類並無限制，凡客
    觀上足以對人之生命、身體、安全構成威脅，具有危險性之
    兇器為已足，並不以攜帶之初有行兇之意圖為必要，最高法
    院79年台上字第5253號判例意旨可供參照。查被告所持上開
    手鋸及鐵鋤各1把、鋤頭及農刀各2把，係金屬材質，足以連
    根鋸伐上述七里香樹，堪認係質地堅硬，客觀上具有危險性
    ，足以對人之身體、生命、安全構成威脅，顯為刑法第321
    條第1項第3款所指之兇器無疑。是核被告所為，係犯刑法第
    321條第1項第3款之攜帶兇器竊盜罪。公訴意旨認被告所為
    係違反森林法第52條第1項第6款為搬運贓物使用車輛，竊取
    森林主產物罪，惟查，森林指林地及群生竹、木總稱，森林
    法第3條1項已規定，又森林法施行細則第3條對林地範圍亦
    有明確定義，故不符林地定義者，自無森林法及其相關子法
    適用問題等情，業據行政院農業委員會林務局於96年8月3日
    以林造字第0961612550號函釋甚明，查本件被害人楊文雄所
    有之前開嘉義縣阿里山鄉○○村○○段0000-000地號原住民
    保留地係屬「農牧用地」，非屬森林法第3條規定所稱之「
    森林」及森林法施行細則第3條第1項第1款規定所稱之「林
    地」，且非屬嘉義林區管理處轄管土地等情，此有嘉義林區
    管理處100年8月11日嘉政字第1005113719號函暨土地建物查
    詢資料在卷可按，揆諸前開說明，其上之七里香樹即非森林
    法所稱之森林，無依森林法予以處罰之餘地。然按法院審判
    之對象係檢察官起訴之公訴事實，至檢察官以何一罪名提起
    公訴，對法院而言均無拘束力，此所以刑事訴訟法第300 條
    規定，科刑或免刑之判決，法院得就起訴之犯罪事實，變更
    檢察官所引應適用法條之原因。亦即法院在起訴犯罪事實同
    一性之範圍內，不受起訴法條之拘束，得自由認定事實，適
    用法律，以期訴訟經濟之要求，但為兼顧被告之防禦權，並
    符合不告不理之旨意，自須於公訴事實之同一性範圍內，始
    得為之。又由於犯罪乃侵害法益之行為，犯罪事實自屬侵害
    性之社會事實，亦即刑法加以定型化之構成要件事實，故此
    所謂「同一性」，應以侵害性行為之內容是否雷同，犯罪構
    成要件是否具有共通性為準，若二罪名之構成要件具有相當
    程度之吻合，即可謂具有同一性。又竊取森林主、副產物，
    收受、搬運、寄藏、收買贓物或為牙保者，依刑法規定處斷
    。竊取森林主、副產物而為搬運贓物，使用牲口、船舶、車
    輛，或有搬運造材之設備者，處6月以上5年以下有期徒刑，
    併科贓額2倍以上5倍以下罰金，森林法第50條、第52條第1
    項第6款定有明文。另刑法第32 1條第1項則規定：「犯竊盜
    罪而有左列情形之一者，處6月以上、5年以下有期徒刑：…
    …三、攜帶兇器而犯之者。……」，因森林法第52條與刑法
    第321條均屬加重條件之情形，並非犯罪構成要件之變更，
    是倘被告攜帶兇器竊取森林主、副產物而兼有森林法第52條
    第1項第6款情形者，應屬法規競合，因森林法第52條與刑法
    第321條之法定本刑，有期徒刑部分均為6月以上5年以下，
    惟森林法第52條之法定本刑尚應併科罰金，兩相比較，自以
    森林法第52條之規定為重，依重法優於輕法之原則，應優先
    適用森林法第52條之規定處斷（最高法院96年度台非字第65
    號判決意旨參照）。另森林法第50條所定竊取森林主、副產
    物罪，係刑法竊盜罪之特別規定，該法第52條第1項第1款至
    第8款之規定，則為該法第50條所定竊取森林主、副產物罪
    之各種加重條件，並非獨立之罪名。又查竊取森林主、副產
    物罪與加重竊盜罪，均係破壞他人對於財物之監督管領，而
    將之置於自己實力支配之下為構成要件，皆以他人財物為客
    體，僅係各有各款之加重條件。是以，二罪名之構成要件具
    有相當程度之吻合，應認為具有同一性。本院認被告前揭犯
    行，檢察官所引起訴應適用之法條，尚未允洽，爰依法變更
    起訴法條為刑法第321條第1項第3款，論以攜帶兇器竊盜罪
    ，且踐行刑事訴訟法第95條告知義務，及予之辯論之機會，
    不致對當事人造成突襲，既無礙於被告防禦權之行使，復可
    避免就一個社會事實，不斷進行刑事程序之弊，而符合訴訟
    經濟之要求。又被告有事實欄一所示前案科刑執行紀錄之情
    形，此有臺灣高等法院被告前案紀錄表1份在卷可按，被告
    受有期徒刑之執行完畢後，5年內故意再犯本件法定本刑有
    期徒刑以上之罪，為累犯，應依刑法第47條第1項規定加重
    其刑。
  (二)爰審酌被告係國中畢業之智識程度，自陳：離婚，育有1子1
    女，長子就讀國小5年級、長女就讀國中1年級，前曾擔任貼
    建築壁磚之技術工人，日薪約1,700元，每月工作天約10餘
    日，父母均已過世，另有5名兄長、3名姐姐、除智能略有障
    礙之四哥外，均已成家，目前由其照顧四哥等家庭生活經濟
    狀況，其不循正當方式憑恃己力以供生活之需，竟臨時起意
    而為竊盜犯行，動機非善，其所竊得財物固非鉅額，惟其恣
    意進入他人管領之處所而竊盜他人財物，所使用之行為方式
    足使被害人心生驚懼不安，而嚴重影響其財產權，所生危害
    非微，其輕忽他人財產法益，行為至為可議，法治觀念薄弱
    ，所為實非可取，惟念其犯後尚知坦承犯行，犯罪手段尚稱
    平和，上開物品並為被害人領回，而略為減輕被害人實質上
    財物損害，且被害人不予追究等一切情狀，核情量處如主文
    所示之刑，以示懲儆。至扣案之手鋸及鐵鋤各1把、鋤頭及
    農刀各2把，為被告所有，係供犯本件竊盜犯行所用之物，
    業據其供明在卷（參本院卷第47頁），應依刑法第38條第1
    項第2款之規定，併予宣告沒收。
據上論斷，應依刑事訴訟法第273條之1第1項、第299條第1項前
段、第300條，刑法第321條第1項第3款、第47條第1項、第38條
第1項第2款，判決如主文。
本案經檢察官楊騏嘉到庭執行職務。
中    華    民    國   100    年    11    月    10    日
                    刑事第一庭  法  官  呂美玲
以上正本證明與原本無異。
如不服本判決應於收受判決後10日內向本院提出上訴書狀，並應
敘述具體理由；其未敘述上訴理由者，應於上訴期間屆滿後20日
內向本院補提理由書（均須按他造當事人之人數附繕本）「切勿
逕送上級法院」。告訴人或被害人如對於本判決不服者，應具備
理由請求檢察官上訴，其上訴期間之計算係以檢察官收受判決正
本之日期為準。
中    華    民    國   100    年    11    月    10    日
                                書記官  洪敏芳
附錄法條
中華民國刑法第321條
（加重竊盜罪）
犯竊盜罪而有下列情形之一者，處 6 月以上、5 年以下有期徒
刑，得併科新臺幣 10 萬元以下罰金：
一、侵入住宅或有人居住之建築物、船艦或隱匿其內而犯之者。
二、毀越門扇、牆垣或其他安全設備而犯之者。
三、攜帶兇器而犯之者。
四、結夥三人以上而犯之者。
五、乘火災、水災或其他災害之際而犯之者。
六、在車站、埠頭、航空站或其他供水、陸、空公眾運輸之舟、
    車、航空機內而犯之者。
前項之未遂犯罰之。